【裁判字號】    90,上訴,2314
【裁判日期】    900827
【裁判案由】    重傷害等
【裁判全文】
臺灣高等法院刑事判決                            九十年度上訴字第二三一四號
    被      告  乙○○
    指定辯護人  本院甲○辯護人
右上訴人因重傷害等案件，不服臺灣士林地方法院八十九年度訴字第四七七號，中華
民國九十年五月三十一日第一審判決（起訴案號：臺灣士林地方法院檢察署八十九年
度偵字第四九四四、五五四九號），提起上訴，本院判決如左：
    主  文
上訴駁回。
    事  實
一、乙○○與丙○○為認識多年之朋友，詎乙○○因感情問題，對丙○○心生怨恨，
    竟於民國八十九年五月十七日上午十時五十分許，持內盛先前在台北縣新店市西
    藥房所購硫酸之保溫瓶一只，前往台北市○○區○○路二段四七四號丙○○工作
    處。乙○○於進屋後戴著手套，告知丙○○其帶有一瓶硫酸。丙○○聞言即欲逃
    離現場，乙○○遂基於使人受重傷及毀損之故意，動手抓住丙○○，將硫酸由丙
    ○○之頭頂澆灌而下，致丙○○穿著之內衣、襯衫、長褲及鞋子等衣物破損而不
    堪用，身體則受有臉部全部三度燒傷併雙側眼角膜潰爛，頸部、前胸、背部及四
    肢深二度至三度燒傷併兩前臂間室壓力症候群之重傷害（三度燒傷約佔身體表面
    積百分之四十）。乙○○隨即逃離現場，並於當日下午二時十分許，至台北縣警
    察局新店分局碧潭派出所警員自首，表示願意接受裁判，嗣經該所員警聯絡案發
    所在地之台北市政府警察局內湖分局文德派出所派員前往將乙○○帶回偵辦。
二、案經乙○○自首後，經台北市政府警察局內湖分局移送士林地方法院檢察署檢察
    官偵查，暨由丙○○訴請同署檢察官合併偵查起訴。
    理  由
一、認定犯罪事實所憑的證據和理由：
    (一)右揭事實業據上訴人即被告乙○○坦承不諱，且經告訴人丙○○指訴綦詳。
    (二)並有告訴人臉部遭毀容的照片六張、國泰綜合醫院診斷證明書二份在卷可稽。
    (三)復有告訴人遭毀損之內衣、襯衫、長褲及鞋子等物及被告使用之手套一雙、保
      溫瓶一只扣案可證。
    (五)而關於告訴人丙○○之傷勢，依卷附國泰綜合醫院八十九年七月三日（八九）
      管歷字第七○九號函稱：「病患丙○○因化學灼傷後導致臉部全部三度燒傷併
      雙側眼角膜潰爛，頸部、前胸、背部及四肢深二度至三度燒傷併兩前臂間室壓
      力症候群，須接受雙前臂筋膜切開術。全部灼傷部位皆需接受植皮手術，約佔
      身體表面積百分之四十。臉部已達嚴重毀容，雙目恐有失明之虞。頸部大部分
      接受植皮手術，爾後頸部活動度大受影響。兩上肢接受筋膜切開術及植皮術後
      ，活動度也受相當程度的限制」等語，足徵告訴人顯受有於身體重大不治之傷
      害。
    (六)綜上事證，本件被告乙○○犯行至為明確，自應依法論科。
二、對於被告辯解的判斷：
    被告乙○○雖辯稱：伊不知會這麼嚴重云云，惟查：硫酸係屬強酸之一種，其腐
    蝕性極強，乃眾所週知之事實。本件依上開照片及國泰醫院診斷證明書併其所附
    陽光重建中心圖示，告訴人既受有如上所述之重傷害，且其受傷之部位，除臉部
    與身體正面外，另於頭部二側、後面、身體背部均受有大面積之燒傷，參以被告
    於原審中對於告訴人所指述渠係經被告抓住後，遭被告以硫酸自其頭頂澆灌而下
    之情節，並不否認，顯見告訴人所受前揭傷害乃出於被告之故意有以致。是被告
    所辯，要屬避就之詞，自無可採。
三、論罪科刑的理由：
    (一)核被告所為，係犯刑法第二百七十八條第一項之重傷罪及同法第三百五十四條
      毀損他人之物罪。
    (二)被告一行為觸犯上開二罪名，為想像競合犯，應依刑法第五十五條之規定從一
      重之重傷罪處斷。
    (三)被告於八十九年五月十七日下午二時十分許，即已至台北縣警察局新店分局碧
      潭派出所警員自首，嗣經該所於同日下午二時二十分許，聯絡案發地點所在之
      台北市政府警察局內湖分局文德派出所派員將被告帶回處理，此有台北縣警察
      局新店分局八十九年十二月二十日（八九）北警店刑字第三六四五一號函、台
      北市政府警察局內湖分局九十年一月十九日北市警內分刑字第九○六○二七七
      一○○號函各一份在卷可稽。是被告係對於未發覺之罪自首而接受裁判，應依
      刑法第六十二條前段之規定減輕其刑。
    (四)原審以被告罪證明確，因而適用刑法第二百七十八條第一項、第三百五十四條
      、第五十五條、第六十二條前段、罰金罰鍰提高標準條例第一條前段之規定，
      並審酌被告與告訴人為認識多年之朋友，被告竟不顧多年情誼，為報復告訴人
      ，抓住告訴人使其無法逃脫，而將具有強烈腐蝕性之硫酸由告訴人頭頂澆灌而
      下，致告訴人身體表面積受有百分之四十之三度燒傷，臉部全部毀容，並導致
      告訴人身心永難抹滅之傷害，足見被告手段甚為殘忍及其犯罪之動機、告訴人
      傷勢、被告犯罪後態度等一切情狀，量處有期徒刑六年，且就扣案之保溫瓶一
      只、手套一雙，依被告所供，認係被告所有供犯罪所用之物，依刑法第三十八
      條第一項第二款規定宣告沒收，經核其認事用法均無違誤，量刑亦稱妥適。被
      告上訴意旨雖稱伊已與告訴人成立和解，原判決量刑實屬過重云云，惟查：被
      告所言和解，不過據其提出臺灣士林地方法院九十年度重訴字第三四八號民事
      損害賠償事件之和解筆錄為憑，迄未據其提出已就和解內容曾有何具體履行之
      跡證，尚難遽爾輕信其確有履行和解條件之誠意。況被告僅因與告訴人間有感
      情糾紛之細故，即不惜以硫酸澆灌告訴人致重傷，造成告訴人身心永久之傷痛
      與煎熬，其用心至為殘忍，允不宜予以輕判。是被告上訴意旨指摘原判決量刑
      過重，為無理由，應予駁回。
四、適用的法律：刑事訴訟法第三百六十八條。
本案經檢察官楊楚猛到庭執行職務。
中      華      民      國    九十      年      八      月    二十七    日
                              臺灣高等法院刑事第二十庭
                          審判長法  官  葉  麗  霞
                                        法  官  李  錦  樑
                                        法  官  余  來  炎
右正本證明與原本無異。
如不服本判決應於收受送達後十日內向本院提出上訴書狀，其未敘述上訴之理由者並
得於提起上訴後十日內向本院補提理由書（均須按他造當事人之人數附繕本）。
                                        書記官  黃  麗  玲
中      華      民      國    九十      年      八      月    二十八    日
附錄：本案論罪科刑法條全文
刑法第二百七十八條
使人受重傷者，處五年以上十二年以下有期徒刑。
犯前項之罪因而致人於死者，處無期徒刑或七年以上有期徒刑。
第一項之未遂犯罰之。


司法院資訊處製作；財團法人民間司法改革基金會備份。
